【裁判字號】    90,台非,134
【裁判日期】    900426
【裁判案由】    違反食品衛生管理法
【裁判全文】
最高法院刑事判決                                  九十年度台非字第一三四號
    上訴人  最高法院檢察署檢察總長
    被  告  甲  ○
右上訴人因被告違反食品衛生管理法案件，對於台灣高等法院台南分院中華民國八十
九年八月十日第二審確定判決（八十九年度上更(一)字第一七號），認為違法，提起非
常上訴，本院判決如左：
    主  文
原判決撤銷。
本件免訴。
    理  由
非常上訴理由稱：「按行為後法律有變更者，適用裁判時之法律。犯罪後之法律已廢
止其刑罰者，應諭知免訴之判決。判決不適用法則或適用不當者為違背法令。刑法第
二條第一項，刑事訴訟法第三百零二條第四款、第三百七十八條各有明文規定。依原
判決事實欄所記載之事實，被告甲○係於民國八十三年三月間起至八十四年九月間止
，販賣雜有變質病、死豬肉之加工品，違反當時有效之食品衛生管理法第十一條第一
款之規定。因論以當時有效之該法第三十二條第一項第一款之罪。惟查被告行為後，
該食品衛生管理法已於八十九年二月九日修正公布施行，第三十二條改列為第三十一
條。其第一款規定，違反該法第十一條第一款至第七款之規定者，僅處以罰鍰。雖修
正後之該法另於第三十四條第一項規定，有第三十一條之行為致危害人體健康者，處
三年以下有期徒刑、拘役或科或併科新台幣十八萬元以上、九十萬元以下罰金。但因
該條所規定之犯罪構成要件，係有第三十一條之行為之外，尚須「致危害人體健康」
始能成立。故僅有第三十一條之行為，已不構成犯罪，是被告犯罪之後，法律已廢止
其刑罰。應依刑事訴訟法第三百零二條第四款諭知免訴之判決。原判決竟於八十九年
八月十日判決時，仍適用修正前之該法第三十二條第一項第一款論罪科刑，顯屬違法
。案經確定，且不於被告。爰依刑事訴訟法第四百四十一條、第四百四十三條提起非
常上訴，以資救濟並予糾正」等語。
本院按判決不適用法則或適用不當者，為違背法令；又犯罪後之法律已廢止其刑罰者
，應諭知免訴之判決，刑事訴訟法第三百七十八條、第三百零二條第四款分別定有明
文。本件原判決認定被告以販售冷凍豬肉及其加工品為業，基於概括犯意，自八十三
年三月間起至八十四年九月間止，連續向廖素花販入雜有變質病、死豬肉之加工品，
每半個月販入約一公噸，再以較高之價格售賣予不知情之食品業者牟利等情。因認被
告違反行為時食品衛生管理法第十一條第一款之規定，而依同法第三十二條第一項第
一款論處罪刑。但查食品衛生管理法已於八十九年二月九日修正公布，同月十一日生
效；依修正後食品衛生管理法第三十一條第一款規定，違反該法第十一條第一款關於
販賣變質或腐敗食品或食品添加物之規定者，屬處以罰鍰或吊銷其營業或工廠登記證
照之行政罰範圍，僅其行為致危害人體健康者，始得依同法第三十四條第一項規定科
以刑罰。本件原審於八十九年八月十日為判決時，食品衛生管理法對於單純違反販賣
變質或腐敗食品或食品添加物之規定者，已廢止其刑罰；而依原判決所記載之犯罪事
實，復未認定被告販賣變質病、死豬肉之加工品，導致危害人體健康。則被告行為後
，法律既已廢止其刑罰，自應為免訴判決之諭知，始為適法。乃原判決疏未細察猶依
被告行為時之法律，予以論罪科刑，顯有判決適用法則不當之違背法令。案經確定，
且於被告不利，非常上訴意旨執以指摘，洵有理由，應由本院將原判決撤銷，另為諭
知免訴之判決，以資糾正。
據上論結，應依刑事訴訟法第四百四十七條第一項第一款但書、第三百零二條第四款
，判決如主文。
中      華      民      國     九十     年      四      月    二十六    日
                              最高法院刑事第五庭
                                  審判長法官  紀  俊  乾
                                        法官  黃  正  興
                                        法官  陳  東  誥
                                        法官  張  春  福
                                        法官  韓  金  秀
      右正本證明與原本無異
                                              書  記  官
中      華      民      國     九十     年      四      月     三十     日


司法院資訊處製作；財團法人民間司法改革基金會備份。
